臺灣高雄地方法院刑事判決　　　　　　　110年度訴字第520號
公　訴　人　臺灣高雄地方檢察署檢察官　
被　　　告　李予齊



上列被告因犯偽造文書等案件，經檢察官提起公訴（109 年度偵
字第15525 號），本院判決如下：
    主  文
本件公訴不受理。
    理  由
一、公訴意旨略以：被告李予齊前係三商美邦人壽保險股份有限
    公司（下稱三商美邦保險公司）保險業務員，職司保險招募
    及為保戶處理保險事宜，被告與告訴人蔡○助前係男女朋友
    ，於民國106 年底交往期間，告訴人將其中國信託商業銀行
    股份有限公司（下稱中信銀行）之帳號000000000000號帳戶
    之存摺、提款卡及密碼交予被告保管使用，而被告於106 年
    11月19日、107 年2 月8 日，分別向告訴人兜售如附表一所
    示之三商美邦保險公司之4 份保單時，保單號碼為00000000
    0000（下稱A 保單）、000000000000（下稱B 保單）、0000
    00000000（下稱C 保單）、000000000000（下稱D保單），
    明知三商美邦保險公司之保單變更收費地址時，三商美邦保
    險公司會以E-MAIL寄發「契約內容變更完成批註函」至要保
    人留存信箱；以保單借款時，三商美邦保險公司除以E-MAIL
    寄發「自動化交易- 保單借款確認書」至要保人留存信箱外
    ，並以簡訊通知「借款受理成功」至要保人手機，然被告填
    寫上開4 份要保書時，即自行填寫其虛設而未向香港商雅虎
    資訊股份有限公司申請登記之E-MAIL信箱（Z0000000000@ya
    hoo .com .tw），以此方式使告訴人無法收到三商美邦保險
    公司以E-MAIL寄發之「契約內容變更完成批註函」、「自動
    化交易- 保單借款確認書」，並於107 年8 月19日，要求告
    訴人向三商美邦保險公司申請「自動化交易服務」，告訴人
    收到三商美邦保險公司郵寄之紙本「自動化交易服務密碼」
    後，即交予被告變更新密碼，詎被告因經濟壓力，竟意圖為
    自己不法之所有，基於非法由自動付款設備取財及偽造私文
    書之犯意，而為下列犯行：
（一）被告於107 年8 月23日，在不詳地點，未經要保人即告訴
      人之同意，以網路進入三商美邦保險公司網路會員基本資
      料網頁，輸入告訴人之身分證字號、密碼及網路系統自動
      產生之驗證碼，冒用告訴人之名義，將告訴人如附表一編
      號1 至4 所示A 、B 、C 、D 保單之住所及收費地址（臺
      南市○○區○○里○○00號之3 ），變更為無人居住之臺
      南市○○區○○路000 巷0 號，並將告訴人之聯絡電話00
      00000000、0000000000號變更為被告申請使用之00000000
      00號電話，以此方式規避三商美邦保險公司以電話簡訊進
      行保戶雙向稽核確認，使告訴人無法收到三商美邦保險公
      司以簡訊寄發之「借款受理成功」通知，而未能及時發覺
      被告以上開保單借款、解約等情事，致生損害於告訴人及
      三商美邦保險公司會員基本資料之正確性。
（二）被告於107 年8 月23日，在不詳地點，未經告訴人之同意
      ，以網路進入三商美邦保險公司保戶專區網頁，輸入告訴
      人之身分證字號、密碼及網路系統自動產生之驗證碼，冒
      用告訴人之名義，以附表二編號1 、2 之A 、B 保單借款
      新臺幣（下同）13,000元、12,000元，共25,000元，致三
      商美邦保險公司陷於錯誤而核撥保單借款，並於同日14時
      12分許，匯25,000元至被告所保管之告訴人上揭中信銀行
      帳戶內，被告詐得上揭款項後，旋於同日15時56分、同日
      15時57分許，在台新國際商業銀行ATM ，分別提領現金20
      ,000元、7,000 元（含帳戶餘額2,000 元）供己花用。
（三）被告於108 年1 月7 日，在三商美邦保險公司終止保險契
      約申請書上，偽造「蔡○助」署押2 枚，將附表三所示之
      B 、C 保單解約，解約金分別為7,562 元、4,110 元，共
      11,672元，致三商美邦保險公司陷於錯誤，於同年1 月9
      日審查核准，並於同年1 月10日10時51分許，核撥保單解
      約金11,672元至被告所保管之告訴人上揭中信銀行帳戶內
      ，足生損害於三商美邦保險公司及告訴人，被告詐得上揭
      款項後，旋於同年月10日10時55分許、同年月14日13時3
      分許，以手機APP 行動網，以「轉帳提」方式，分別提領
      4,700 元、996 元（含帳戶餘額24元），並於同年月14日
      10時8 分許，以中國信託銀行ATM 提領現金6,000 元供己
      花用。
（四）被告於108 年6 月8 日，在不詳地點，未經告訴人之同意
      ，以網路進入三商美邦保險公司網頁，輸入告訴人之身分
      證字號、密碼及網路系統自動產生之驗證碼，冒用告訴人
      之名義，以附表二編號3 之D 保單借款1,000 元，致三商
      美邦保險公司陷於錯誤而核撥保單借款，並於同年6 月10
      日10時5 分許，匯1,000 元至被告所保管之告訴人上揭中
      信銀行帳戶內，被告詐得上揭款項後，旋於同日19時51分
      許，以中國信託銀行ATM 提領現金1,000 元供己花用。嗣
      被告與告訴人分手後，告訴人於109 年2 月10日向三商美
      邦保險公司客服人員查詢其保單狀況，始悉上情。
（五）因認被告上開犯行，涉犯刑法第216 條、第210 條、第22
      0 條第2 項之行使偽造準私文書、同法第339 條第1 項之
      詐欺取財、同法第339 條之2 第1 項非法由自動付款設備
      取財罪嫌等語。
二、按被告死亡者，應諭知不受理之判決，並得不經言詞辯論為
    之，刑事訴訟法第303 條第5 款、第307 條定有明文。查被
    告業於110 年8 月28日死亡，此有戶役政個人基本資料查詢
    結果1 份附卷可稽，揆諸上開說明，爰不經言詞辯論，逕為
    不受理判決之諭知。
三、據上論斷，應依刑事訴訟法第303 條第5 款、第307 條，判
    決如主文。
中    華    民    國  110     年    9     月    27    日
                  刑事第十二庭  審判長法  官  蔡書瑜
                                      法  官  李承曄
                                      法  官  楊甯伃
以上正本證明與原本無異。
如不服本判決應於收受送達後20日內向本院提出上訴書狀，並應
敘述具體理由；如未敘述上訴理由者，應於上訴期間屆滿後20日
內向本院補提理由書（均須按他造當事人之人數附繕本）「切勿
逕送上級法院」。
因疫情而遲誤不變期間，得向法院聲請回復原狀。
中    華    民    國   110    年    9     月    27    日
                                      書記官  陳蓉柔